【裁判字號】    97,訴,324
【裁判日期】    970729
【裁判案由】    強盜
【裁判全文】
臺灣嘉義地方法院刑事判決        九十七年度訴字第三二四號
公  訴  人  臺灣嘉義地方法院檢察署檢察官
被      告  乙○○
                    日生）
                    號
                    （
選任辯護人  侯清治律師
上列被告因家庭暴力之強盜案件，經檢察官提起公訴（九十七年
度偵字第二五四二號），本院判決如下：
    主  文
乙○○犯強盜罪，累犯，處有期徒刑參年。
    事  實
一、乙○○前因幫助犯恐嚇取財罪，經本院以九十六年度嘉簡字
    第一七○三號判決判處有期徒刑三月，如易科罰金，以新臺
    幣（下同）一千元折算一日確定，於民國九十七年三月十九
    日執行完畢出監，且係甲○○之子，二人間具有家庭暴力防
    治法第三條第三款所定之家庭成員關係。其於九十七年四月
    六日下午五時三十分許，因缺錢花用，騎機車至嘉義縣大林
    鎮明和里甘蔗崙三號前大樹下，向在該處乘涼之甲○○索討
    一千元，遭甲○○拒絕並撿拾小樹枝作勢驅趕乙○○。乙○
    ○索討金錢未果，見甲○○頸上戴有黃金項鍊一條（價值約
    三萬五千元），竟意圖為自己不法之所有，基於強盜之犯意
    ，徒手將甲○○強行推倒在地，以此強暴之方法至使年近六
    旬之甲○○無力保護自身財物而不能抗拒，乙○○即徒手自
    甲○○頸間強拉扯斷取走該黃金項鍊一條，甲○○因此受有
    右頸部擦傷及右大腿挫傷之傷害（傷害部分未據告訴暨起訴
    ），乙○○得手後騎上開機車離去，旋持往嘉義市○○路中
    央噴水池附近之某銀樓變賣得款二萬七千五百元花用。經警
    據報於翌（七）日凌晨零時三十分許，在嘉義縣民雄鄉○○
    路○段八十九號「星際網際館」內查獲乙○○，並扣得花用
    餘款二萬二千六百元（已發還甲○○）。
二、案經甲○○訴由嘉義縣警察局民雄分局報告臺灣嘉義地方法
    院檢察署檢察官偵查起訴。
    理  由
一、按被告以外之人於審判外之陳述，經當事人於審判程序同意
    作為證據，法院審酌該言詞陳述或書面陳述作成時之情況，
    認為適當者，亦得為證據。當事人、代理人或辯護人於法院
    調查證據時，知有第一百五十九條第一項不得為證據之情形
    ，而未於言詞辯論終結前聲明異議，視為有前項之同意，刑
    事訴訟法第一百五十九條之五定有明文。查本件認定事實所
    援引之證據，關於證據能力，提示被告乙○○及其辯護人均
    未於言詞辯論終結前聲明異議，而本院審酌該等審判外陳述
    作成當時之過程、內容、功能等情況綜合判斷，認具備合法
    可信之適當性保障而具證據能力，均得採為認定事實之基礎
    ，合先敘明。
二、上列犯罪事實，業據被告於警、偵、審訊均坦白承認，核與
    證人即告訴人甲○○證述之情節相符，復有搜索扣押筆錄、
    扣押書、贓物認領保管單、被害報告書、財團法人佛教慈濟
    綜合醫院大林分院出具告訴人之診斷證明書各一份及照片二
    張附卷可資佐證（見嘉義縣警察局民雄分局嘉民警偵字第○
    九七○○八一八一八號卷【下稱警卷】第十五頁至第二三頁
    ）。足認被告之自白與事實相符，堪予採信。至其辯護意旨
    辯稱：被告為中度智能障礙，屢向告訴人索討金錢又均給與
    花用，已誤導被告此為正當行為，是被告強取告訴人之金項
    鍊在主觀上並無強盜之犯意，卻不持此理由辯解，著實幼稚
    得令人同情；且被告在接受涉嫌強盜罪嫌調查前，即先向調
    查之公務員坦承犯罪，並進而接受裁判，似符合自首之要件
    云云。惟查，上開犯罪事實，業據被告坦承不諱，且被告於
    本院審理時，均能應對自如，並無精神或心智顯較一般人欠
    缺之情形；況被告經本院依職權送鑑定結果，亦認為雖然被
    告之魏氏成人智力測驗為中度智能不足智力水準，但觀諸被
    告在受測動機低落，配合度不佳之情況，其智能表現極有可
    能出現低估之狀況，另外被告在門診鑑定過程中所表現之言
    詞對答、邏輯思考能力、清楚且能詳盡地描述過去之成長史
    、工作史、及犯案前後所發生之事情以觀，據此推斷，被告
    於本件行為時，並無因精神障礙或其他心智缺陷，致不能辨
    識其行為違法或欠缺依其辨識而行為之能力，亦無行為時因
    精神障礙或其他心智缺陷，致其辨識行為違法或依其辨識而
    行為之能力，顯著減低情事等情，亦有行政院國軍退除役官
    兵輔導委員會嘉義榮民醫院鑑定書一份存卷可考（見本院卷
    第六一頁至第六六頁），是被告並無辯護意旨所稱顯然幼稚
    致無強盜犯意之情形甚明。又按自首以對於未發覺之罪投案
    而受裁判為要件，如案已發覺，則被告縱有投案陳述自己犯
    罪之事實，亦祇可謂為自白，不能認為自首，最高法院二十
    六年上字第四八四號判例意旨可資參照。而本件係經告訴人
    於案發當日即報案並指明遭被告強盜財物，並由臺灣嘉義地
    方法院檢察署檢察官於同日簽發拘票，於翌（七）日凌晨即
    拘提被告到案之情，有告訴人九十七年四月六日報案筆錄、
    嘉義縣警察局民雄分局大林分駐所受理刑事案件報案三聯單
    、臺灣嘉義地方法院檢察署檢察官拘票等存卷可查（見警卷
    第八頁至第十頁、第二二頁、第二三之一頁），是被告縱經
    拘提到案後坦白承認犯行，亦係於有偵查犯罪職權之警員、
    檢察官經告訴人之報案已知悉本件之犯罪事實與被告為犯罪
    之人後所為，揆諸上開說明，被告到案後坦承犯行祇可謂為
    自白，不能認為自首，是辯護意旨上開所辯均無理由。本件
    事證明確，被告犯行已堪認定。
三、告訴人為被告之母即直系血親尊親屬，二人係家庭暴力防治
    法第三條第三款所定現為直系血親之家庭成員，故核被告所
    為係犯刑法第三百二十八條第一項之強盜罪，且屬家庭暴力
    防治法第二條第二款所稱之家庭暴力罪。其前因幫助犯恐嚇
    取財罪，經本院以九十六年度嘉簡字第一七○三號判決判處
    有期徒刑三月，如易科罰金，以一千元折算一日確定，於九
    十七年三月十九日執行完畢出監一節，有臺灣高等法院被告
    前案紀錄表一份在卷可稽，其於受徒刑之執行完畢後，五年
    以內故意再犯本件有期徒刑以上之罪，為累犯，應依刑法第
    四十七條第一項規定加重其刑。又被告自幼喪父，母親即告
    訴人亦未盡照顧之責，親子關係疏離，係由外婆撫養長大，
    國中畢業後開始做臨時工，從事房屋清理、農田收割、木材
    工廠工作等，嗣因發生車禍，頭部開刀並導致身體殘障而領
    有肢體障礙中度之身心障礙手冊，身體狀況已無法從事較粗
    重工作，沒有人要僱用等情，有上開鑑定書可憑，亦據告訴
    人於本院供述屬實，且告訴人亦當庭表示要原諒被告，判處
    法定最低刑度五年實屬過重，祇要給被告一點教訓就好了（
    見本院卷第八五頁），參以本件強盜所得尚非鉅額，犯罪手
    法亦非殘暴，被告犯罪情狀衡情非無可憫之處，在此情輕法
    重情況下，依被告行為手段及侵害之法益權衡，本院認若處
    以法定最低刑度猶嫌過重，爰依刑法五十九條規定減輕其刑
    ，並先加後減之。爰審酌被告犯罪後坦承犯行，態度尚稱良
    好，且告訴人亦表示原諒被告，請求從輕量刑暨被告強盜財
    物之價值、犯罪之動機、目的、手段、所生危害、智識程度
    及依刑法五十九條規定減輕其刑等一切情狀，量處如主文所
    示之刑。
據上論斷，應依刑事訴訟法第二百九十九條第一項前段，刑法第
三百二十八條第一項、第四十七條第一項、第五十九條，判決如
主文。
本案經檢察官徐鈺婷到庭執行職務。
中    華    民    國  九十七  年    七    月  二十九  日
                  刑事第四庭  審判長法  官  蔡憲德
                                    法  官  許兆慶
                                    法  官  吳育霖
上列正本證明與原本無異。
如不服本判決，應於判決送達後十日內向本院提出上訴狀，上訴
書狀依法應敘述具體理由，如未敘述具體理由者，應於上訴期間
屆滿後二十日內補提理由書於本院（均應附繕本）。告訴人或被
害人如對於本判決不服者，應具備理由請求檢察官上訴，其上訴
期間之計算係以檢察官收受判決正本之日期為準。
中    華    民    國  九十七  年    七    月  二十九  日
                                    書記官  林美芳
附錄本案論罪科刑法條：
刑法第三百二十八條（普通強盜罪）
意圖為自己或第三人不法之所有，以強暴、脅迫、藥劑、催眠術
或他法，至使不能抗拒，而取他人之物或使其交付者，為強盜罪
，處五年以上有期徒刑。
以前項方法得財產上不法之利益或使第三人得之者，亦同。
犯強盜罪因而致人於死者，處死刑、無期徒刑或十年以上有期徒
刑；致重傷者，處無期徒刑或七年以上有期徒刑。
第一項及第二項之未遂犯罰之。
預備犯強盜罪者，處一年以下有期徒刑、拘役或三千元以下罰金
。


司法院資訊處製作；財團法人民間司法改革基金會備份。
